臺灣新竹地方法院民事簡易判決  
109年度竹簡字第439號
原      告  黃榮廷  
被      告  林柔含  
上列當事人間修復漏水等事件，本院於民國110年8月17日辯論終
結，判決如下：
    主      文
被告應容任原告進入被告所有門牌號碼新竹市○○街○○○巷○號五樓
房屋內進行如附件二表一所示內容修復至不漏水狀態。
被告應給付原告新臺幣壹萬參仟伍佰元，及自民國一○九年十月
五日起至清償日止，按週年利率百分之五計算之利息。
訴訟費用由被告負擔。
本判決得假執行。　　　
    事實及理由
壹、程序方面：
一、本件被告經合法通知，未於最後言詞辯論期日到場，核無民
    事訴訟法第386條各款所列情形，爰依原告之聲請，由其一
    造辯論而為判決。
二、按訴狀送達後，原告不得將原訴變更或追加他訴；但請求之
    基礎事實同一者、擴張或減縮應受判決事項之聲明，不在此
    限，但不變更訴訟標的，而補充或更正事實上或法律上之陳
    述者，非為訴之變更或追加，民事訴訟法第255條第1項第2
    、3款、第256條分別定有明文。查原告原起訴聲明為：（一
    ）被告應容任原告進入被告所有門牌號碼新竹市○○街000巷0
    號5樓房屋（下稱5樓房屋）內，進行如附件一估價單項目編
    號1至7所示內容或本院鑑定結果被告應負回復原狀責任之修
    復工程。（二）被告應給付原告新臺幣（下同）139,500元
    ，及自起訴狀繕本送達之翌日起至清償日止，按週年利率百
    分之5計算之利息。嗣於言詞辯論期間，捨棄關於慰撫金之
    請求，並更正、減縮聲明為：（一）被告應容任原告進入被
    告所有5樓房屋內進行如附件二表一所示內容修復至不漏水
    狀態。（二）被告應給付原告13,500元，及自起訴狀繕本送
    達被告翌日起至清償日止，按年息百分之5計算之利息。有
    起訴狀、本院民國110年5月4日言詞辯論筆錄在卷可憑，經
    核與前開規定相符，應予准許。
貳、實體方面
一、原告起訴主張：
（一）查原告為新竹市○○街000巷0號4樓房屋（下稱4樓房屋）之
      所有權人，4樓房屋位在被告所有5樓房屋之下方。自108
      年12月起，原告所有4樓房屋浴室天花板發生漏水情形，
      不僅造成天花板油漆剝落、骨架腐蝕，更甚者隨時間遞延
      ，漏水狀況加劇，已嚴重影響原告及家人使用及生活起居
      。為釐清漏水原因，原告協調被告共同確認肇因及雙方責
      任，豈料被告消極不願配合，亦不同意專業師傅進入其5
      樓房屋確認實際狀況，原告聲請調解，被告均不願到場進
      行調解，致調解不成立。
（二）原告於109年9月8日先行委託專業防漏師傅至原告4樓房屋
      進行勘查漏水原因及狀況，初步判定漏水原因是被告5樓
      房屋地板防水功能失效，其排水滲透至原告4樓房屋浴室
      及房間，因前揭漏水狀態須進入被告所有5樓房屋內修繕
      ，始能阻絕漏水，然被告屢經被告催告修繕，仍置之不理
      ，原告爰依公寓大廈管理條例第6條第1項第2款、同法第1
      2條及民法第213條侵權行為之法律關係，請求被告應容任
      原告進入被告所有5樓房屋修繕漏水，及被告應給付原告
      應負擔之修繕費用。
（三）並於本院聲明：如主文第1、2項所示。
二、被告則以：房屋並沒有漏水，伊的房屋並沒有改建，原來登
    記的時候就是這樣等語。並於本院聲明：原告之訴駁回。
三、本院之判斷：　　
    原告為4樓房屋所有權人，被告則為5樓房屋所有權人，有建
    物登記謄本在卷可稽，並為兩造所不爭執。是本件本院所應
    審究者為：（一）5樓房屋是否有漏水情形？（二）前開漏
    水是否造成原告所有4樓房屋受有損害？（三）原告是否得
    請求被告容任原告進入被告所有5樓房屋內進行如附件二表
    一所示內容修復至不漏水狀態？（四）原告是否得向被告請
    求賠償其4樓房屋損害？經查：
（一）關於5樓房屋是否有漏水情形部分：
      原告主張被告所有5樓房屋有漏水情形，業經本院囑託社
      團法人新竹市建築師公會鑑定，經該公會指派鑑定人員會
      同兩造至現場會勘，鑑定結果為：「…⒈經民國110年2月8
      日鑑定人對鑑定標的建物4樓之共用浴廁及其相鄰右後房
      間共壁處上方RC樓版以水計量測其含水量，結果如照片編
      號7到12及其說明：右後房之浴廁共壁處上方RC樓版各位
      置含水量測值從597到999之儀器最大測值。照片編號21至
      25及其說明：共用浴廁處天花板內上方RC樓版各位置含水
      量測值從350到999之儀器最大測值。以上兩處RC樓版皆屬
      潮濕狀態。另依照片編號3到6及其說明：右後房之浴廁共
      壁處上方RC樓版各位置有明顯水漬及油漆脫落情形。依照
      片編號14到20及其說明：共用浴廁處天花板內上方RC樓版
      各位置有明顯水痕及水漬、白色毛狀似霉物，天花板之木
      架木條亦有多處受潮產生之白色霉斑及發黑現象。依上述
      情況判斷：上述位於4樓5樓之間RC樓版確有滲漏水狀況。
      ⒉依鑑定標的建物5樓照片編號27到31及其說明，標的建物
      5樓之共用浴廁位置與標的建物4樓滲漏水之位置相符，而
      系爭滲漏水樓板內埋設之給排水管依建築物給排水配管慣
      例，應皆為5樓使用之給排水管。故標的建物4樓之滲漏水
      應為標的建物5樓公用浴廁滲漏水所致。…」有該會檢送之
      鑑定報告書在卷可按。足見被告於5樓房屋共用浴廁給排
      水管漏水，應堪認定。
（二）關於前開漏水是否造成原告所有4樓房屋受有損害部分：
　　　被告所有5樓房屋共用浴廁漏水造成原告所有4樓房屋共用
      浴廁天花板木架之發霉、變黑及其相鄰之右後房平頂RC樓
      板油漆之汙漬及脫落受損之情形，同有該鑑定報告書在卷
      可參。原告主張被告所有5樓房屋漏水造成原告所有4樓房
      屋前開損害，即屬有據。
（三）關於原告是否得請求被告容任原告進入被告所有5樓房屋
      內進行如附件二表一所示內容修復至不漏水狀態部分：
　　　被告所有5樓房屋共用浴廁給排水管有漏水情形，並造成
      原告所有4樓房屋共用浴廁天花板木架之發霉、變黑及其
      相鄰之右後房平頂RC樓板油漆之汙漬及脫落受損害，已如
      前述，則原告所有權受有侵害，原告依民法第184條第1項
      、第213條規定請求被告以回復原狀方式賠償其損害，自
      屬有據。因被告未能配合會勘檢測，而前開5樓之漏水經
      鑑定可能原因如下：⒈為其公用浴廁洗盆之給水管漏水。⒉
      為其公用浴廁洗盆之排水管漏水。⒊為其公用浴廁之地板
      排水管漏水。⒋為其公用浴廁之排水孔（一般為浴廁最低
      點）周圍與地板防水層之銜接不良或防水層破壞，加上排
      水不良或積水而滲漏。⒌為其浴缸週圍之縫隙因滲水至地
      板再流到第⒋點位置而滲漏水。⒍其他經由漏水點附近之給
      排水管之漏水。應以如附件七表一即附件二表一所示項目
      及工法修復，且標的建物4樓之損害修復，應待標的建物5
      樓漏水修復完成後方得進行施作。亦有該鑑定報告書在卷
      可憑，原告依公寓大廈管理條例第6條第1項第2款規定請
      求被告容任原告進入被告所有5樓房屋內進行如鑑定報告
      書附件七表一所示內容修復至不漏水狀態，尚屬有據。
（四）關於原告是否得向被告請求賠償其4樓房屋損害部分：
　　　原告所有4樓房屋共用浴廁天花板木架之發霉、變黑及其
      相鄰之右後房平頂RC樓板油漆之汙漬及脫落受損害，亦如
      前述，其修復費用為13,500元，業經社團法人新竹市建築
      師公會鑑定在案。原告請求被告賠償其上開損害，尚屬有
      據。
四、按給付無確定期限者，債務人於債權人得請求給付時，經其
    催告而未為給付，自受催告時起，負遲延責任。其經債權人
    起訴而送達訴狀，或依督促程序送達支付命令，或為其他相
    類之行為者，與催告有同一之效力。又應付利息之債務，其
    利率未經約定，亦無法律可據者，週年利率為百分之5，民
    法第229條第2項、第203條分別定有明文。是原告請求被告
    給付修復費用，係未約定期限之給付，亦未約定遲延利率，
    依前開規定，被告請求原告自起訴狀繕本送達翌日即109年1
    0月5日起至清償日止，按週年利率百分之5計算之利息，即
    屬有據。
五、綜上所述，被告所有5樓房屋漏水損害原告所有4樓房屋，原
    告依民法第184條第1項前段、第213條及公寓大廈管理條例
    第6條第1巷第2款規定，請求被告容任原告進入被告所有5樓
    房屋內進行如鑑定報告書附件七表一所示內容修復至不漏水
    狀態，以及請求被告給付4樓房屋之修復費用13,500元，及
    自109年10月5日起至清償日止，按週年利率百分之5計算之
    利息為有理由，應予准許。又本件係就民事訴訟法第427條
    適用簡易程序所為被告敗訴之判決，依同法第389條第1項第
    3款規定，爰依職權宣告假執行。
據上論結，本件原告之訴為有理由，依民事訴訟法第436條第2項
、第78條、第389條第1項第3款，判決如主文。
中　　華　　民　　國　　110 　年　　8 　　月　　31　　日
                  新竹簡易庭    法  官  邱玉汝
以上正本係照原本作成。
如對本判決上訴，須於判決送達後20日內向本院提出上訴（須按
他造當事人之人數附繕本）；如委任律師提起上訴者，應一併繳
納上訴審裁判費。
中　　華　　民　　國　　110 　年　　8 　　月　　31　　日
                                書記官  陳筱筑